【裁判字號】    98,交聲,376
【裁判日期】    981223
【裁判案由】    聲明異議
【裁判全文】
臺灣屏東地方法院交通事件裁定         98年度交聲字第376號
原處分機關  交通部公路總局高雄區監理所屏東監理站
異  議  人  甲○○
上列受處分人因違反道路交通管理處罰條例案件，對於原處分機
關於民國於98年9 月30日所為之處分（原處分：屏監違字第裁82
-T00000000號），聲明異議，本院裁定如下：
    主  文
異議駁回。
    理  由
一、原處分機關以異議人於民國98年8 月2 日21時20分許，在台
    九線森永檢查站前，駕駛車牌號碼為6M-0703 號自用一般小
    客車，經攔檢發現有駕駛執照業經註銷仍駕小型車之違規行
    為，經台東縣警察局大武分局森永派出所員警溫順來當場舉
    發，經查核無訛，乃依道路交通管理處罰條例第21條第1 項
    第4 款及違反道路交通管理事件統一裁罰基準及處理細則之
    規定裁處罰鍰新臺幣（下同）9,000 元。
二、異議意旨略以：依大法官解釋釋字535 號，略以：「警察勤
    務條例規定警察機關執行勤務之編組及分工，並對執行勤務
    得採取之方式加以列舉，已非單純之組織法，實兼有行為法
    之性質。依該條例第11條第3 款，臨檢自屬警察執行勤務方
    式之一種。臨檢實施之手段：檢查、路檢、取締或盤查等不
    問其名稱為何，均屬對人或物之查驗、干預，影響人民行動
    自由、財產權及隱私權等甚鉅，應恪遵法治國家警察執勤之
    原則。．．上開條例有關臨檢之規定，並無授權警察人員得
    不顧時間、地點及對象任意臨檢、取締或隨機檢查、盤查之
    立法本意。除法律另有規定外，警察人員執行場所之臨檢勤
    務，應限於已發生危害或依客觀、合理判斷易生危害之處所
    、交通工具或公共場所為之．．，對人實施之臨檢則須以有
    相當理由足認其行為已構成或即將發生危害者為限，且均應
    遵守比例原則，不得逾越必要程度。」等語，依以上大法官
    釋憲案舉明，此次之舉發乃執勤員警以不法方式所得之證據
    ，應屬「不法證據」，因此，個人主張不法證據依法不得做
    為舉發裁罰之依據，為此聲明議等語。
三、按「汽車駕駛人，有下列情形之一者，處新臺幣六千元以上
    一萬二千元以下罰鍰，並當場禁止其駕駛：．．四、駕駛執
    照業經吊銷、註銷仍駕駛小型車或機器腳踏車。」，此道路
    交通管理處罰條例第21條第1 項第4 款定有明文。
四、經查：
  (一)異議人於98年8 月2 日21時20分許，在台九線森永檢查哨前
    ，駕駛車牌號碼為6M-0703 號自用一般小客車，而有駕駛執
    照業經註銷仍駕小型車之違規行為，已為異議人所不爭執，
    並有卷存舉發違反道路交通管理事件通知單（下稱：舉發通
    知單）、汽車駕照基本資料各1紙可稽，自可信為真實。
  (二)按「警察於公共場所或合法進入之場所，得對於下列各款之
    人查證其身分：一、合理懷疑其有犯罪之嫌疑或有犯罪之虞
    者。二、有事實足認其對已發生之犯罪或即將發生之犯罪知
    情者。三、有事實足認為防止其本人或他人生命、身體之具
    體危害，有查證其身分之必要者。四、滯留於有事實足認有
    陰謀、預備、著手實施重大犯罪或有人犯藏匿之處所者。五
    、滯留於應有停（居）留許可之處所，而無停（居）留許可
    者。六、行經指定公共場所、路段及管制站者。前項第六款
    之指定，以防止犯罪，或處理重大公共安全或社會秩序事件
    而有必要者為限。其指定應由警察機關主管長官為之。警察
    進入公眾得出入之場所，應於營業時間為之，並不得任意妨
    礙其營業。」、「警察依前條規定，為查證人民身分，得採
    取下列之必要措施：一、攔停人、車、船及其他交通工具。
    二、詢問姓名、出生年月日、出生地、國籍、住居所及身分
    證統一編號等。三、令出示身分證明文件。四、若有明顯事
    實足認其有攜帶足以自殺、自傷或傷害他人生命或身體之物
    者，得檢查其身體及所攜帶之物。」此警察職權行使法第6
    條、第7 條第1 項分別定有明文。本件台九線447 公里處之
    台東縣警察局大武分局森永所，至遲於92年12月26日經台東
    縣警察局指定設置，並有「交通稽查」、「一般性臨檢、路
    檢」、「指定公共場所、路段、管制站臨檢」及「交通檢查
    」等勤務類別，此有台東縣警察局92年12月26日東警行字第
    0920012600號函附「台東縣警察局大武分局森永所、成功分
    局樟原所、關山分局池檢哨，所前定點勤務實務規定」1 份
    在卷可查，是依上開警察職權行使法之規定，警察自得攔停
    異議人所駕駛之車輛並予以查證異議人之身分；又警察於查
    證異議人之身分時，發現異議人有駕駛執照業經註銷而仍駕
    駛小型車之違規行為，依照道路交通管理處罰條例第7 條第
    1 項之規定亦有稽查舉發之權限，是本件原舉發機關所為攔
    查、舉發於法即無違誤，是舉議人上開辯解，自無可採。
  (三)綜上所述，本件異議人確實有駕駛執照業經註銷而仍駕駛小
    型車之違規行為，從而原處分機關依上開道路交通管理處罰
    條例第21條第1 項第4 款及違反道路交通管理事件統一裁罰
    基準及處理細則之規定，裁罰罰鍰9,000 元，自屬允當，本
    件異議人之異議無理由，應予駁回。
五、據上論斷，應依道路交通管理處罰條例第87條第2 項、道路
    交通案件處理辦法第19條，裁定如主文。
中    華    民    國    98    年    12    月    23    日
                    交通法庭    法  官  曾吉雄
以上正本證明與原本無異。
如不服本裁定應於收受送達後五日內向本院提出抗告書狀敘述抗
告之理由抗告於台灣高等法院高雄分院。
中    華    民    國    98    年    12    月    23    日
                                書記官  林祥玉


司法院資訊處製作；財團法人民間司法改革基金會備份。
